臺灣臺中地方法院刑事判決　　　　　　 100年度訴字第1455號
公　訴　人　臺灣臺中地方法院檢察署檢察官
被　　　告　鄭福祥
上列被告因違反護照條例等案件，經檢察官提起公訴（100年度
偵緝字第51號），茲被告於準備程序中就被訴事實為有罪之陳述
，受命法官於聽取當事人之意見後，由本院合議庭裁定由受命
法官獨任進行簡式審判程序，判決如下：
    主    文
鄭福祥共同犯使公務員登載不實文書罪，處有期徒刑肆月，如易
科罰金，以新臺幣壹仟元折算壹日，未扣案之鄭福祥民國九十七
年十二月二十六日申請補領之國民身分證壹張沒收；又共同犯使
公務員登載不實文書罪，處有期徒刑肆月，如易科罰金，以新臺
幣壹仟元折算壹日，未扣案之鄭福祥民國九十七年十二月二十六
日申請補發之健保IC卡壹張沒收；又共同犯謊報遺失國民身分證
供冒名申請護照罪，處有期徒刑肆月，如易科罰金，以新臺幣壹
仟元折算壹日，未扣案之鄭福祥護照號碼000000000號中華民國
普通護照壹本沒收。主刑部分，應執行有期徒刑捌月，如易科罰
金，以新臺幣壹仟元折算壹日。
    犯罪事實及理由
壹、程序方面
一、按刑事訴訟法第273條之1第1項規定：除被告所犯為死刑、
    無期徒刑、最輕本刑為3年以上有期徒刑之罪或高等法院管
    轄第一審案件者外，於審判期日前之程式進行中，被告先就
    被訴事實為有罪之陳述時，審判長得告知被告簡式審判程序
    之旨，並聽取當事人、代理人、辯護人及輔佐人之意見後，
    裁定進行簡式審判程序。查本案被告被訴違反護照條例等案
    件，非前開不得進行簡式審判程序之案件，經被告於本院行
    準備程序時就被訴之事實為有罪之陳述，且經本院告知被告
    簡式審判程序之旨，聽取被告及檢察官之意見後，爰依刑事
    訴訟法第273條之1第1項規定裁定改依簡式審判程序審判之
    ，先予敘明。
二、又簡式審判程序之證據調查，不受第159條第1項、第161條
    之2、第161條之3、第163條之1及第164條至第170條規定之
    限制。刑事訴訟法第273條之2定有明文。是本件之證據調查
    ，依刑事訴訟法第273條之2規定，不受同法第159條第1項、
    第161條之2、第161條之3、第163條之1及第164條至第170條
    規定之限制，附此敘明。
貳、實體部分：
一、犯罪事實：
（一）緣陳水秀、蔡吉隆、王進明（以上3人均已經臺灣臺中地
      方法院檢察署檢察官另案起訴）等與數名臺灣及大陸地區
      人民共組跨區之人蛇集團，為使不詳年籍之大陸地區人民
      ，得持向我國外交部領事事務局申請冒領並貼有經變造合
      成大陸人民相片之中華民國護照（即以電腦數位影像處理
      ，將我國籍人頭相片與大陸地區人民相片變造合成後，連
      同所收購之我國籍人頭資料，向外交部領事事務局申請冒
      領該人頭之中華民國護照）入境臺灣後，再持以行使而出
      境偷渡至臺灣、大陸以外之國家或地區，以牟取不法暴利
      ，遂共同基於使公務員登載不實及違反護照條例之犯意聯
      絡，先由蔡吉隆在臺灣地區找尋人頭，其並委由陳水秀代
      為尋找，陳水秀遂介紹王清平、曲樂群、陳偉誠（王清平
      、曲樂群、陳偉誠部分均已經臺灣臺中地方法院檢察署檢
      察官另案起訴）、鄭福祥等人予蔡吉隆認識，充當申辦護
      照之人頭。再由蔡吉隆於民國（下同）97年12月間某日，
      偕同鄭福祥至不詳照相館拍攝個人大頭照，蔡吉隆、陳水
      秀再將鄭福祥之相片交予不詳人士，並以電腦數位影像處
      理方式，將鄭福祥之大頭照，進行修改合成與即將以非法
      方式入出境臺灣之不詳大陸人士面貌相似之大頭照。蔡吉
      隆、陳水秀於取得「鄭福祥」之合成大頭照後，即持該合
      成大頭照為下列犯行：
  １、於97年12月25日，由蔡吉隆帶同鄭福祥前往中央健康保險
      局中區分局，由鄭福祥佯以健保IC卡遺失為由，申請補發
      健保IC卡，並由鄭福祥在請領健保IC卡申請表上簽名，而
      將前開不實理由之申請書，持而申請辦理補發健保IC卡，
      使該不知情之承辦公務員登載前開不實之遺失理由於職務
      上所掌之登記簿公文書，並據以於97年12月26日補發貼有
      上開「鄭福祥」合成大頭照之鄭福祥名義健保IC卡1張，
      交予鄭福祥。鄭福祥取得該健保IC卡後，復轉交予陳水秀
      及蔡吉隆，足以生損害於健保機關對健保人別資料管理之
      正確性。
  ２、於97年12月26日，蔡吉隆又帶鄭福祥至臺中市北屯區戶政
      事務所，由鄭福祥佯以國民身分證遺失為由，申請補發國
      民身分證，並由鄭福祥在請領國民身分證申請表上簽名，
      而將前開不實理由之申請書，持而申請辦理補發國民身分
      證，使該不知情之承辦公務員登載前開不實之遺失理由於
      職務上所掌之登記簿公文書，並據以補發貼有上開「鄭福
      祥」合成大頭照之鄭福祥名義國民身分證1張，交予鄭福
      祥。鄭福祥取得該國民身分證後，復轉交予陳水秀及蔡吉
      隆，足以生損害於戶政機關對戶政管理之正確性。
  ３、嗣陳水秀、蔡吉隆及鄭福祥取得前開補發之不實「鄭福祥
      」國民身分證後，均明知該「鄭福祥」國民身分證之照片
      ，係使用真實姓名年籍均不詳之成年人照片與鄭福祥之真
      實照片合成之虛偽照片，陳水秀竟仍指派蔡吉隆帶同鄭福
      祥持該不實國民身分證，前往臺中市○區○○路91號1樓
      之永旅旅行社，以「鄭福祥」名義，委託不知情之該旅行
      社承辦人劉錦，代為向領事事務局申請辦理「鄭福祥」名
      義之護照手續，並代填具私文書性質之中華民國普通護照
      申請書，且在其上黏貼「鄭福祥」之合成大頭照，再由鄭
      福祥在申請書上簽名，完成該申請書後，持向領事事務局
      申請辦理核發護照，使不知情之領事事務局承辦公務員，
      經實質審核後，因未能查悉係冒名申請案，乃於97年12月
      29日據以核發「鄭福祥」名義之中華民國普通護照（號碼
      000000000號）1本。
（二）案經金門縣警察局移送臺灣臺中地方法院檢察署檢察官偵
      查起訴。
二、證據名稱：
（一）被告鄭福祥於警、偵訊及本院審理時之自白。
（二）證人王清平之警詢證述（98年8月12日10時08分起至10時
      47分止調查筆錄，見警卷第29─33頁）、偵訊證述（99
      年2月22日訊問筆錄，見98年度偵字第24311號卷一第80
      頁）。
（三）證人即共犯蔡吉隆之偵訊供述（99年2月22日訊問筆錄，
      見98年度偵字第24311號卷一第80頁反面；100年4月13日
      訊問筆錄，見偵緝第515號卷第65頁；99年4月26日訊問筆
      錄，見98年度偵字第24311號卷二第18頁）。
（四）證人曲樂群之偵訊證述（99年3月15日訊問筆錄，見98 年
      度偵字第24311號卷一第117頁）。
（五）證人陳偉誠之偵訊證述（99年4月7日訊問筆錄，見98年度
      偵字第24311號卷一第138─139頁）。
（六）證人劉錦之偵訊證述（99年3月15日訊問筆錄，見98年度
      偵字第24311號卷一第117─118頁。99年4月26日訊問筆錄
      見98年度偵字第24311號卷二第7─8頁）。
（七）證人即共犯陳水秀100年4月13日之偵訊供述（見偵緝第
      515 號卷第65頁）。
（八）王清平與被告鄭福祥之全戶戶籍資料查詢結果1份（見98
      年度偵字第24311號卷一第22頁）。
（九）本件貼有「鄭福祥」合成大頭照之國民身分證申請書1份
      （見警卷第20頁）、請領健保IC卡申請表1份（見警卷第
      22頁）、中華民國普通護照申請書1份（見警卷第18─19
      頁）與鄭福祥於警詢時所拍攝之照片1張（見警卷第21 頁
      ）。
（十）外交部領事事務局98年5月12日領一字第0985302440號函1
      份（見警卷第56─57頁）。
（十一）臺灣臺中地方法院檢察署98年度偵字第14401號、第172
        11號、第26769號、第27046號、第25621號、第27242號
        起訴書及98年度偵字第24311號、99年度偵字第559號追
        加起訴書各1份及本院99年訴字第463號刑事判決書1件
        。
三、核被告鄭福祥所為以不實之證件遺失為由，向中央健康保險
    局申請健保IC卡；向臺中市北屯區戶政事務所申請補發國民
    身分證之行為，均係犯刑法第214條之使公務員登載不實罪
    【起訴書原認係犯刑法第216條、第214條之行使使公務員登
    載不實文書罪，應有誤解，檢察官業於100年6月21日書具補
    充理由書更正，附此敘明。又其謊報遺失國民身分證供冒名
    申請護照，係犯護照條例第23條第3項謊報遺失國民身分證
    供冒名申請護照罪，此部分起訴書原亦認有刑法第刑法第21
    6條、第210條行使偽造私文書罪，應有誤解，檢察官業於10
    0年6月21日書具補充理由書更正適用法條，亦附此敘明】。
    又所犯上開3罪，與蔡吉隆、陳水秀、王進明及不詳姓名、
    年籍成年人間有犯意聯絡及行為分擔，均為共同正犯。另被
    告所犯上開3罪，犯意各別、行為不同，應分論併罰。爰審
    酌被告之貪圖小利（蔡吉隆供給新台幣200元予其花用）應
    允充作人頭之犯罪動機、目的、手段，犯罪所生危害，犯罪
    後坦承犯行，犯後態度良好等一切情狀，各量處如主文所示
    之刑，並定其應執行之刑及易科罰金之折算標準。另被告鄭
    福祥97年12月26日申請補領取得之國民身分證1張、97年12
    月26日申請補發取得之健保IC卡1張、97年12月29日取得之
    護照號碼000000000號中華民國護照1本，係被告鄭福祥所有
    ，因犯事實欄(一)1.、2.、3.所示各罪所得之物，雖未扣案，
    但無證據證明其等已滅失，爰依刑法第38條第1項第3款規定
    ，於各罪項下，分別宣告沒收。
五、依刑事訴訟法第273條之1第1項、第299條第1項前段、第310
    條之2、第454條第1項，護照條例第23條第3項、刑法第11條
    前段、第28條、第214條、第41條第1項前段、第8項、第51
    條第5款、第38條第1項第3款、刑法施行法第1條之1第1項、
    第2項前段。
六、如不服本判決，得於判決書送達之日起10日內，以書狀敘述
    理由，向本院提出上訴（須附繕本）。
本案經檢察官吳星瑩到庭執行職務。
中    華    民    國  100    年    10   月    14    日
                  刑事第十一庭  法  官  王金洲
右正本證明與原本無異。
如不服本判決，應於送達後十日內向本院提出上訴狀（須附繕本
），上訴於臺灣高等法院臺中分院。
                                書記官  謝明倫
中    華    民    國  100    年    10   月    14    日
附錄法條：
中華民國刑法第214條
（使公務員登載不實罪）
明知為不實之事項，而使公務員登載於職務上所掌之公文書，足
以生損害於公眾或他人者，處3年以下有期徒刑、拘役或5百元以
下罰金。
護照條例第23條
偽造、變造國民身分證以供申請護照，足以生損害於公眾或他人
者，處5年以下有期徒刑、拘役或科或併科新臺幣50萬元以下之
罰金。
行使前項文書者，亦同。
將國民身分證交付他人或謊報遺失，以供冒名申請護照者，處
5 年以下有期徒刑、拘役或科或併科新臺幣 10 萬元以下之罰金
。
前項冒用名義者，亦同。
受託申請護照，明知第 1 項至第 4 項事實或偽造、變造或冒用
之照片，仍代申請者，處 5 年以下有期徒刑、拘役或科或併科
新臺幣 10 萬元以下之罰金。